【裁判字號】    91,訴,2598
【裁判日期】    920409
【裁判案由】    偽造有價證券等
【裁判全文】
臺灣板橋地方法院刑事判決                        九十一年度訴字第二五九八號
    公  訴  人  臺灣板橋地方法院檢察署檢察官
    被      告  丙○○
    指定辯護人  甲○公設辯護人  黃青慧
右列被告因偽造有價證券等案件，經檢察官提起公訴（九十一年度偵字第一七二七一
號），甲○判決如左：
    主  文
丙○○意圖供行使之用，而偽造有價證券，處有期徒刑貳年，緩刑肆年。發票人乙○
○、票面金額新臺幣一萬二千元、付款人臺北縣中和地區農會興南分部、帳號000
000000號、票據號碼0000000號之支票壹紙沒收。
    事  實
一、丙○○於不詳時地，以不詳原因取得其叔乙○○所有，其上已蓋有發票人乙○○
    印文，付款人為臺北縣中和地區農會興南分部、帳號000000000號、票
    據號碼0000000號之支票一紙（該紙支票係乙○○於民國八十四年十一月
    二十八日，在臺北縣中和市○○街四一五號住處內，整本空白支票簿連同印章數
    枚失竊）後，因需錢週轉，竟未得乙○○同意，即於九十年六、七月間某日，在
    位於台北縣中和市○○路四十四巷十四號二樓家中，意圖供行使之用，擅自於該
    紙支票上，偽填票面金額新台幣（下同）一萬二千元、發票日九十年七月二十日
    等事項，完成發票行為，而偽造有價證券一紙，欲持向友人調取現金，嗣因臨時
    借得金錢，未持票調現，將該紙偽造有價證券置於上揭住處臥房床下抽屜內，後
    於九十年八月初某日，遭不知情之妻丁○○發現，逕於九十年八月十四日持向玉
    山銀行雙和分行提示，惟因該紙支票前已於八十四年十一月二十九日，由乙○○
    向銀行聲請掛失止付而未獲付款，始循線查悉上情。
二、案經台北縣政府警察局中和分局報請臺灣板橋地方法院檢察署檢察官偵查起訴。
    理  由
一、訊據被告丙○○對右揭犯罪事實坦承不諱，核與證人丁○○證稱：渠於九十年六
    、七月間，在位於台北縣中和市○○路四十四巷十四號二樓家中，發現已蓋有乙
    ○○印文，面額一萬二千元、發票日九十年八月十四日之支票一紙後，渠看支票
    上發票人的名字乙○○是被告叔叔，且當時被告跟渠拿很多錢去用，渠找到支票
    就直接拿去提示，沒有問被告支票來源等語（見甲○九十二年三月二十六日審判
    筆錄），證人乙○○證稱：該紙支票係渠於八十四年十一月間，在家中失竊，是
    屬於空白支票簿中尚未開出的第一張，遺失時支票簿內的支票全部都是空白的等
    語（見甲○九十二年三月二十六日審判筆錄）相符，此外，並有台北市票據交換
    所九十年八月二十三日北票字第五０九五號函所附乙○○票據掛失止付通知書
    、台北市票據交換所退票理由單、發票人為乙○○、票面金額一萬二千元、付款
    人臺北縣中和地區農會興南分部、帳號000000000號、票據號碼000
    0000號之支票各一紙附卷（附於偵查卷宗第十四至十九頁），足徵被告自白
    與事實相符，堪可採信，本件事證明確，被告犯行足以認定。
二、核被告丙○○所為，係犯刑法第二百零一條第一項之偽造有價證券罪。查本件被
    告係因經濟拮据需錢週轉，一時失慮，肇致本件犯行，而其偽填金額僅一萬二千
    元，並非鉅額填載，且偽造張數亦僅一張，犯罪情節尚非重大，惟所犯本罪法定
    本刑為三年以上有期徒刑，與其犯罪情節相較，實屬情輕法重，揆其前開犯罪情
    狀，客觀上顯有堪資憫恕之處，甲○認即處以法定最低刑度猶嫌過重，爰依刑法
    第五十九條規定減輕其刑。爰審酌被告之品行、智識程度、偽造支票之金額及被
    告犯罪後坦承犯行等一切情狀，量處如主文所示之刑，以資懲儆。又被告前未曾
    受有期徒刑以上之刑之宣告，因一時失慮偶罹刑章，經此次偵審程序及刑之宣告
    後，應能知所警惕，信無再犯之虞，甲○認對其所宣告之刑以暫不執行為適當，
    爰依刑法第七十四條第一款之規定併予宣告緩刑四年，以勵自新。至被告偽造之
    發票人乙○○、票面金額一萬二千元、付款人臺北縣中和地區農會興南分部、帳
    號000000000號、票據號碼0000000號之支票一紙，應依刑法第
    二百零五條之規定宣告沒收。
三、公訴意旨雖尚以被告丙○○於前揭時地，盜用乙○○印章於前開偽造支票發票人
    欄，足以生損害於乙○○，因認被告尚涉有刑法第二百十七條第二項之盜用印文
    罪嫌。惟按犯罪事實應依證據認定之，無證據不得推定其犯罪事實。刑事訴訟法
    第一百五十四條定有明文。訊據被告丙○○堅詞否認有何盜用印文犯行，辯稱：
    伊取得支票時，上面就已蓋好乙○○印文等語。查前揭支票固屬偽造支票，惟被
    告既已堅決否認盜用乙○○印文，甲○亦查無其他積極事證足認被告確有盜用印
    文之犯行，不能證明被告有此部份犯行，本應就此部分為無罪之諭知，惟因公訴
    人認此部份犯行與前揭起訴經甲○認定有罪之偽造有價證券部分，具有實質上一
    罪之關係，爰不另為無罪之諭知，附此敘明。
據上論斷，應依刑事訴訟法第二百九十九條第一項前段、刑法第二百零一條第一項、
第五十九條、第七十四條第一款、第二百零五條、罰金罰鍰提高標準條例第一條前段
，判決如主文。
本案經檢察官顏世翠到庭執行職務。
中      華      民      國  九十二    年      四      月      九      日
                                  臺灣板橋地方法院刑事第四庭
                                      審判長法  官  許仕楓
                                            法  官  談  虎
                                            法  官  陳明偉
右正本證明與原本無異。
如不服本判決，應於判決送達後十日內，向甲○提出上訴狀。
                                            書記官  呂妍旻
中      華      民      國    九十二    年      四      月      十一    日


司法院資訊處製作；財團法人民間司法改革基金會備份。
